臺灣板橋地方法院刑事裁定　　　　　　100年度聲判字第102號
聲　請　人　蔡誌哲
被　　　告　新北市政府警察局新莊分局
　　　　　　李偉郎（年籍、
上列聲請人因被告違反妨害兵役治罪條例案件，聲請交付審判，
本院裁定如下：
    主  文
聲請駁回。
    理  由
一、聲請交付審判意旨以：聲請人即告訴人蔡誌哲於民國（下同
    ）85年5 月19日依法入營服役，嗣於87年9 月19日因服役期
    滿退伍，有退伍令影本乙紙可憑，因聲請人發現「李偉郎之
    子」本係應服兵役之人但未服兵役，涉有犯罪嫌疑，在100
    年8 月12日前多次提出告發、舉發等，惟檢察署多次以查無
    犯罪實據而予行政簽結，因此，聲請人認為李偉郎及家人和
    親人等有涉嫌違反妨害兵役治罪條例第2 條第3 款、第3 條
    第1 款之規定之行為，依刑事訴訟法第258 條之3 ，向臺灣
    板橋地方法院院提出刑事聲請公訴、審判云云。
二、按刑事訴訟法第258 條之1 至第258 條之4 關於交付審判制
    度之設計，其立法目的係衡酌有關檢察官起訴裁量權之制衡
    ，除內部監督機制外，仍宜有檢察機關以外之監督機制，爰
    參考德、日各國規定，告訴人或告發人於不服上級檢察署之
    駁回處分者，得向法院聲請交付審判，由法院介入審查，俾
    提供告訴人多一層之救濟途徑；又基於保障被告審級利益，
    乃明定聲請交付審判，應向該管第一審法院為之。此據刑事
    訴訟法第258 條之1 明揭以：「告訴人不服上級法院檢察署
    檢察長或檢察總長認再議為無理由而駁回之處分者，得於接
    受處分書後10日內委任律師提出理由狀，向該管第一審法院
    聲請交付審判」各文，自屬澈明可循。準此，法院辦理交付
    審判之聲請案件，其啟端，必也先有犯罪嫌疑人與犯罪事實
    俱同存在，復有因該犯罪事實致受損害之對應被害人，立於
    告訴人之地位，就其指陳而可得特定之犯罪嫌疑人，向具有
    犯罪偵查權之檢察官或司法警察官提出告訴，求為查察其所
    述該犯罪嫌疑人涉有如何之犯情，經該管檢察官依刑事訴訟
    法相關規定以啟偵查犯罪之程序，實施犯罪調查暨蒐集證據
    等各職務作為後，依所得事證，各作出不起訴或緩起訴之處
    分，倘告訴人對於該管檢察官偵查後所為如上處分有不服時
    ，自得依刑事訴訟法第256 條規定提起再議，若其再議程序
    ，仍為繫屬之上級法院檢察署檢察官或檢察總長認為無理由
    而予駁回者，告訴人方得依據刑事訴訟法第258 條之1 規定
    ，於接受駁回再議之處分書後10日內委任律師提出理由狀，
    向該管第一審法院聲請交付審判，此乃刑事訴訟法上「交付
    審判」法制明定之遞途，此與首揭立法本旨亦可謂相與契合
    。
三、再按法院交付審判之聲請不合法或無理由者，應駁回之，刑
    事訴訟法第258 條之1 第1 項、第258 條之3 第2 項前段分
    別定有明文；復按刑事訴訟法第258 條之1 至第258 條之4
    有關交付審判之規定，於聲請不符「委任律師提出理由狀」
    之必備要件時，並無任何關於得命補正之事項、補正期間、
    義務人不遵命補正得駁回其聲請等規定併予存在。況且，徵
    諸同法第258 條之1 交付審判之聲請須委任律師提出，其立
    法理由揭示：「為防止濫行提出聲請，虛耗訴訟資源，參考
    德國刑事訴訟法第172 條第3 項之規定，明定交付審判之案
    件，必須委任律師提出理由狀，程序始稱合法。」等意旨，
    足見刑事訴訟法有關交付審判之程序，係採行律師強制代理
    制度，其旨在於經由具法律專業之律師細研案情而認有聲請
    交付審判之必要此一情形下，始由其代理並提出聲請，以避
    免發生濫訴而浪費國家訴訟資源之流弊，是此項律師強制代
    理本旨既係在避免濫訴，自須於提出聲請時即完備如上法定
    程式。倘若聲請人於請求交付審判之時，並未有前揭法定要
    件之齊備，顯然與前揭防止濫行提出聲請，虛耗訴訟資源之
    立法目的仍有未合。從而，此項程式上之欠缺係屬不可補正
    之事項，是聲請人未經委任律師代理提出理由狀而聲請交付
    審判，自屬聲請不合法，應予駁回。
四、經查，本件聲請人蔡誌哲堅詞指稱該「李偉郎之子」原係應
    服兵役之人但未服兵役，其在100 年8 月12日前即多次提出
    告發、舉發等，惟均為檢察署多次以查無犯罪實據而予行政
    簽結，其乃於聲請狀內繕具指明以「新莊分局及分駐所和派
    出所李偉郎及家人和親人」等對象，係涉嫌違反妨害兵役治
    罪條例第2 條第3 款、第3 條第1 款各規定之犯罪嫌疑人，
    並陳述上開對象均涉前述罪名之犯嫌，其依刑事訴訟法第25
    8 條之3 ，向本院聲請交付審判云云。惟依聲請人100 年8
    月19日向本院提出其繕寫之刑事聲請狀所示，對於如上涉及
    犯罪之『人』，僅記明「新莊分局及分駐所和派出所李偉郎
    及家人和親人」、「李偉郎之子」等字語，而關乎悉明其所
    指「犯罪嫌疑人」各該年籍、身分證統一編號及住所地等求
    為確定犯嫌人別之事項，則皆無任何事證可資查究；再，聲
    請人於本件交付審判之請求，僅提出87年9 月19日退伍令乙
    紙為憑，並未見有提具相關之不起訴處分書、駁回再議處分
    書等事據材料附卷供參，且衡其聲請全旨，仍難以判認其指
    訴上稱之犯罪事實與各犯罪嫌疑人，有經該管檢察官依刑事
    訴訟法相關規定，實施犯罪偵查程序並作成不起訴或緩起訴
    處分之職務作為，亦同難查悉有無再議程序之進行暨相應作
    為各情事。第查，本件聲請人並未委任律師提出理由狀，即
    逕向本院請求交付審判，有本院卷附聲請人所提之100 年8
    月19日刑事聲請狀乙份足稽。綜據前論，本件交付審判之聲
    請，顯未合於刑事訴訟法第258 條之1 規定要件，揆諸旨揭
    說明，自屬程式不合法，亦無從補正，應予駁回。
據上論斷，應依刑事訴訟法第258 條之3 第2 項前段，裁定如主
文。
中    華    民    國   100    年    8     月    29    日
                  刑事第2 庭審判長法  官  王屏夏
                                  法  官  曹惠玲
                                  法  官  黎錦福
上列正本證明與原本無異。
本裁定不得抗告。
                                  書記官  蔡麗春
中    華    民    國   100    年    8     月    29    日